【裁判字號】    92,易,35
【裁判日期】    920320
【裁判案由】    毒品危害防制條例
【裁判全文】
臺灣高雄地方法院刑事判決                            九十二年度易字第三五號
    公  訴  人  臺灣高雄地方法院檢察署檢察官
    被      告  甲○○
右列被告因違反毒品危害防制條例案件，經檢察官提起公訴（九十一年度毒偵字第六
八七二號），本院判決如左︰
    主  文
甲○○施用第二級毒品，累犯，處有期徒刑參月，如易科罰金以參佰元折算壹日，第
二級毒品甲基安非他命參包（驗前毛重分別為貳點肆公克、零點參公克、零點捌公克
，驗後毛重分別為貳點參公克、零點貳公克、零點柒公克）均沒收銷燬之。又持有第
一級毒品，累犯，處有期徒刑參月，如易科罰金以參佰元折算壹日，第一級毒品海洛
因貳包（合計驗後淨重壹點肆陸公克，包裝重零點肆零公克）沒收銷燬之。應執行有
期徒刑伍月，如易科罰金以參佰元折算壹日，第二級毒品甲基安非他命參包（驗前毛
重分別為貳點肆公克、零點參公克、零點捌公克，驗後毛重分別為貳點參公克、零點
貳公克、零點柒公克）、第一級毒品海洛因貳包（合計驗後淨重壹點肆陸公克，包裝
重零點肆零公克），均沒收銷燬之。
    事  實
一、甲○○曾於民國（下同）八十六年間因違反麻醉藥品管理條例等案件，經本院判
    處有期徒刑七月，於八十六年九月九日確定，於八十八年一月二十二日縮刑期滿
    執行完畢。
二、甲○○前於八十八年間因施用毒品案件，經本院以八十八年度毒聲字第四四二０
    號裁定送觀察、勒戒後，認有繼續施用毒品之傾向，經本院以八十八年度毒聲字
    第四七八四號裁定令入戒治處所施以強制戒治，屆滿三個月後經裁定停止戒治，
    所餘期間交付保護管束，嗣又經本院以八十九年度毒聲字第三三二一號裁定撤銷
    停止戒治，令入戒治處所施以強制戒治，戒治期滿後，由台灣高雄地方法院檢察
    署檢察官於九十年二月二十二日，以九十年度戒毒偵字第二一八號為不起訴處分
    確定；猶不知悔改，明知海洛因業經公告列為毒品危害防制條例第二條第二項第
    一款之第一級毒品，甲基安非他命業經公告列為毒品危害防制條例第二條第二項
    第二款之第二級毒品，因具成癮性、濫用性及對社會危害性，故均不得製造、運
    輸、販賣、意圖販賣而持有、轉讓、施用或持有，竟分別基於施用第二級毒品甲
    基安非他命及持有第一級毒品海洛因之犯意，於前開不起訴處分確定後五年內之
    九十一年十一月十七日十七、十八時許，在高雄市鼓山區○○○路一四五巷一二
    弄一三號住處，以將甲基安非他命置於玻璃管中以火燒烤吸食其霧化氣體之方式
    ，施用第二級毒品甲基安非他命一次，復將第一級毒品海洛因藏置身上而持有之
    ，嗣於九十一年十一月十七日十九時許，在高雄市○鎮區○○路復興路口為警查
    獲，並扣得其持有海洛因二包（合計驗後淨重一．四六公克，包裝重０．四０公
    克）及第二級毒品甲基安非他命三包（驗前毛重分別為二．四公克、０．三公克
    、０．八公克，驗後毛重分別為二．三公克、０．二公克、０．七公克）。嗣經
    臺灣高雄地方法院檢察署檢察官聲請，而由本院以九十一年度毒聲字第八一四三
    號裁定令入戒治處所施以強制戒治。
三、案經高雄市政府警察局移送台灣高雄地方法院檢察署檢察官偵查起訴。
    理  由
一、訊據被告甲○○對其於右揭時地施用第二級毒品甲基安非他之事實坦承不諱，其
    尿液經送請高雄市政府衛生局檢驗結果，亦檢驗出甲基安非他命陽性反應，有該
    局九十一年十一月二十二日高衛煙字第Ａ－一一０三號尿液檢驗成績書一紙在卷
    可按，此外，復有疑似甲基安非他命晶體三包扣案可資佐證，該扣案疑似甲基安
    非他命晶體三包經送高雄醫學大學附設中和紀念醫院檢驗結果，確為第二級毒品
    甲基安非他命（驗前毛重分別為二．四公克、０．三公克、０．八公克，驗後毛
    重分別為二．三公克、０．二公克、０．七公克），有該院九十二年一月二十一
    日第0000－000、第0000－000、第0000－000號檢驗報告
    書三紙在卷可憑。被告此部分之自白經查既與事實相符，自得採為論科之依據，
    事證明確，其於右揭時地施用甲基安非他命之犯行堪以認定。
二、訊據被告甲○○矢口否認有持有第一級毒品海洛因之犯行，辯稱︰海洛因是在我
    所駕駛之計程車後座撿到主動交給警察的，我不知道海洛因是何人的，可能是乘
    客遺留下來的云云。經查：對於扣案之海洛因究係何人所有乙節，被告先於警訊
    中供稱：「警方於九十一年十一月十七日十九時許，在高雄市○鎮區○○路復興
    路口盤查我請我出示個人證件，經我主動出示證件時於物品中內有海洛因三小包
    ，是我友人綽號「阿水」於今日十五時寄放在我這裡的，平時都是他打電話給我
    ，我無法聯絡他，我知道是毒品。」等語（見警卷第一頁反面），於檢察官偵查
    中供稱：「扣案之毒品是「阿水」的，「阿水」之姓名、住所我再查報。」（見
    偵查卷第七頁反面），嗣於本院審理中改稱：「海洛因是在我所駕駛之計程車後
    座撿到主動交給警察的，我不知道海洛因是何人的，可能是乘客遺留下來的。」
    （見本院九十二年三月六日審判筆錄），其前後所述不一，又始終無法提供「阿
    水」之姓名、年籍、住址等資料俾供警方、檢察官及本院查證，足認其辯稱海洛
    因是「阿水」所有乙節應係避重就輕之砌詞。此外，復有疑似海洛因白色粉末三
    包扣案可資佐證，該扣案之白色粉末三包經送法務部調查局鑑定結果，其中二包
    確為第一級毒品海洛因（合計驗後淨重一．四六公克，包裝重０．四０公克），
    另一包未發現含法定毒品成分，此有該局調科壹字第二二００一四四三二號鑑定
    通知書一紙附卷可參。綜上所述，被告所辯顯係事後卸責之詞，不足採信，事證
    明確，其持有第一級毒品海洛因之犯行洵堪認定。
三、被告曾於八十八年間因施用毒品案件，經本院以八十八年度毒聲字第四四二０號
    裁定送觀察、勒戒後，認有繼續施用毒品之傾向，經本院以八十八年度毒聲字第
    四七八四號裁定令入戒治處所施以強制戒治，屆滿三個月後經裁定停止戒治，所
    餘期間交付保護管束，嗣又經本院以八十九年度毒聲字第三三二一號裁定撤銷停
    止戒治，令入戒治處所施以強制戒治，戒治期滿後，由台灣高雄地方法院檢察署
    檢察官於九十年二月二十二日，以九十年度戒毒偵字第二一八號為不起訴處分確
    定等情，有台灣高雄地方法院檢察署刑案資料查註紀錄表、本院被告院內索引卡
    紀錄表、台灣高等法院被告全國前案紀錄表、本院八十八年度毒聲字第四四二０
    號、八十八年度毒聲字第四七八四號、八十九年度毒聲字第三三二一號裁定、台
    灣高雄地方法院檢察署九十年度戒毒偵字第二一八號不起訴處分書在卷可稽。準
    此，被告於不起訴處分確定後五年內再犯施用第二級毒品甲基安非他命之犯行堪
    予認定。
四、查海洛因係毒品危害防制條例第二條第二項第一款之第一級毒品，甲基安非他命
    係同條例第二條第二項第二款之第二級毒品，被告於保護管束期滿不起訴處分確
    定後五年內再犯本案施用第二級毒品甲基安非他命之行為，依同條例第二十三條
    第二項之規定，即應予以論罪科刑。核被告所為，係犯同條例第十條第二項之施
    用第二級毒品罪，又被告持有第一級毒品海洛因，係犯毒品危害防制條例第十一
    條第一項之持有第一級毒品罪。本件公訴人於起訴書所犯法條欄雖僅記載被告涉
    犯毒品危害防制條例第十條第二項施用第二級毒品罪，惟因起訴書犯罪事實欄已
    就被告持有第一級毒品海洛因之事實詳予載述，本院自應予以審理，併予敘明。
    被告持有第二級毒品甲基安非他命，本應以持有論，惟其持有後進而施用，其低
    度之持有行為應為高度之施用行為所吸收，故不另論其持有第二級毒品甲基安非
    他命罪。被告所犯持有第一級毒品海洛因罪、施用第二級毒品甲基安非他命罪，
    犯意各別，行為互殊，犯罪構成要件不同，應予分別論處，合併處罰。被告曾於
    八十六年間因違反麻醉藥品管理條例等案件，經本院判處有期徒刑七月，於八十
    六年九月九日確定，於八十八年一月二十二日縮刑期滿執行完畢，業據其供明並
    有台灣高雄地方法院檢察署刑案資料查註記錄表、台灣高等法院被告全國前案記
    錄表在卷可憑，茲於執行完畢後五年以內再犯有期徒刑以上之本罪，為累犯，應
    依刑法第四十七條之規定加重其刑。審酌被告前因施用毒品案件經不起訴處分，
    竟未生警悟之心，猶犯本件罪行，顯見其自制意志不堅，行為固不足取，惟念其
    施用毒品甲基安非他命及持有毒品海洛因，僅係戕害自身身心健康、未對他人造
    成實際危害，及其犯罪之動機、目的、智識程度、所生之危害、犯後坦承部分犯
    行、頗表悔意、態度尚稱良好等一切情狀，爰分別量處如主文所示之刑及諭知易
    科罰金之折算標準，並定其應執行之刑暨諭知易科罰金之折算標準。扣案之第一
    級毒品海洛因二包（合計驗後淨重一．四六公克，包裝重０．四０公克）及第二
    級毒品甲基安非他命三包（驗前毛重分別為二．四公克、０．三公克、０．八公
    克，驗後毛重分別為二．三公克、０．二公克、０．七公克），均屬毒品，應依
    毒品危害防制條例第十八條第一項前段之規定宣告沒收銷燬之，至鑑驗耗用之海
    洛因及甲基安非他命既已滅失，自無庸宣告沒收銷燬。
據上論斷，應依刑事訴訟法第二百九十九條第一項前段，毒品危害防制條例第十條第
二項、第十一條第一項、第十八條第一項前段，刑法第十一條、第四十七條、第四十
一條第一項前段、第五十一條第五款、第九款，罰金罰鍰提高標準條例第二條，判決
如主文。
本案經檢察官李宛凌到庭執行職務。
中      華      民      國    九十二    年      三      月    二  十    日
                                  臺灣高雄地方法院刑事第二庭
                                        法  官  孫  啟  強
右正本證明與原本無異。
如不服本判決，應於判決送達後十日內，向本院提出上訴狀。
                                        書記官  盧  雅  婷
中      華      民      國    九十二    年      三      月    二  十    日
附錄本判決論罪科刑之法條：
毒品危害防制條例第十條第二項：
施用第二級毒品者，處三年以下有期徒刑。
毒品危害防制條例第十一條第一項：
持有第一級毒品者，處三年以下有期徒刑、拘役或新臺幣五萬元以下罰金。


司法院資訊處製作；財團法人民間司法改革基金會備份。
